臺北高等行政法院判決　　　　　　　　　　　　　　　九十年度訴字第二六二八號
　　　　　　　　　　　　　　　.
　　原　　　告　甲○○
　　被　　　告　桃園縣政府
　　代　表　人　乙○○縣長）.
　　訴訟代理人　丙○○
右當事人間因重測事件，原告不服內政部中華民國九十年三月一日台（九十）內訴字
第九○○二八五四號訴願決定，提起行政訴訟。本院判決如左：
　　主  文
原告之訴駁回。
訴訟費用由原告負擔。
　　事  實
一、事實概要：原告所有坐落桃園縣龜山鄉○○○段尖山外小段二一三─二三地號土
    地（重測後編為龍華段一○九地號），參加地籍重測，地籍調查時，系爭土地由
    原告指界認章，被告機關乃依指界結果辦理重測，重測成果公告後，原告於公告
    期間以重測後土地面積減少為由提出異議複丈申請書，複丈結果，被告機關以八
    十九年十一月三日府地測字第二一五七○一號函將異議複丈結果通知書交由桃園
    地政事務所轉交原告，原告不服，提起訴願，亦遭駁回，遂向本院提起行政訴訟
    。
二、兩造聲明：
　(一)原告聲明：原處分及訴願決定均撤銷。訴訟費用由被告負擔。
　(二)被告聲明：駁回原告之訴。訴訟費用由原告負擔。
三、兩造之爭點：重新實施地籍測量時，原告是否曾到場指界？又該地籍重測結果是
                否正確？
甲、原告主張：
  (一)原告於八十二年八月三日申請土地界址鑑定，係與所有土地所有人一起會同鑑界
    ，結果與所有權狀相符無誤。
  (二)八十九年重測時，除原告外並無其他土地所有人在場，且原告在重測圖上蓋章，
    惟未指界；俟原告收到重測結果，發現面積不符，乃提出異議，申請複丈；複丈
    時測量人員告知新舊界址皆正確，在職權的合理誤差範圍內，故無法修改。
  (三)查原告因此誤差減少約三坪多土地，價值約六、七十萬，竟在合理誤差範圍內平
    白消失，且亦與八十二年會同鑑界之結果不符，是否鑑界人員有圖利鄰地所有人
    之嫌？
乙、被告主張：
  (一)本案原告所有坐落桃園縣龜山鄉○○○段尖山外小段二一三之二三地號土地（面
    積○．○一六二公頃，重測後編為龍華段一○九地號，面積○．○一五○六五公
    頃），參加地籍圖重測，於地籍調查時到場指界認章，被告機關乃依其指界結果
    辦理重測，重測後面積減少○．○○一一三五公頃，重測成果公告後，原告於公
    告期間以重測後面積減少為由申請異議複丈，複丈結果，被告機關以八十九年十
    一月三日八九府地測字第二一五七○一號函將異議複丈結果通知書交由轄管桃園
    地政事務所轉交原告，惟原告不服指稱謂案內土地於七十七年間經法院拍賣取得
    ，並經八十二年間申請土地界址鑑定，界址無誤，何以重測後面積減少？又稱八
    十九年土地重測時，並無任何土地所有權人在場等等。查重測前土地面積係依舊
    地籍圖測量計算，重測時則依原告指界結果施測並重新核算面積，並非毗鄰地所
    有權人指界不一致造成重測面積減少，故本案依原告認章之地籍調查表記載界址
    實地檢測，檢測結果亦與重測成果一致，並無不合。
  (二)次查法律規定測量結果依面積大小及比例而容許有不同誤差。八十二、八十九年
    均依據舊地籍圖測量；所用測量方法為八十二年採照准儀平板測量法、八十九年
    採經緯儀數值測量法；第一次重測者為內政部土地測量局第二測量隊，複丈者則
    為被告機關，兩者所測結果相同。
  (三)綜上所陳，揆諸首揭規定原處分並無違誤，應予維持。
　　理  由
壹、程序方面：
  一、本件被告之代表人於九十一年一月二十日，已由許應深變更為乙○○，被告聲
      請依行政訴訟法第一百八十六條準用民事訴訟法第一百七十六條之規定，由乙
      ○○承受訴訟，依法並無不合。
  二、本件被告受合法通知無正當理由而未於最後言詞辯論期日到場，核無民事訴訟
      法第三百八十六條各款所列情形，爰依行政訴訟法第二百十八條準用民事訴訟
      法第三百八十五條、第三百八十六條之規定，由原告聲請而為一造辯論判決。
貳、實體方面：
  一、本件原告主張系爭土地八十九年重測時，除原告外並無其他土地所有人在場，
      且原告在重測圖上蓋章，惟未指界；俟原告收到重測結果，發現面積不符，乃
      提出異議，申請複丈；複丈時測量人員告知新舊界址皆正確，在職權的合理誤
      差範圍內，故無法修改；惟原告於七十七年四月八日經法院拍賣取得系爭土地
      ，面積○．○一六二公頃，八十二年八月三日申請土地界址鑑界，其界址無誤
      ，何以重測後面積○．○一五○六五公頃云云。被告則以原告所有坐落桃園縣
      龜山鄉○○○段尖山外小段二一三─二三地號土地（面積○．○一六二公頃，
      重測後編為龍華段一○九地號，面積○．○一五○六五公頃），參加地籍重測
      ，地籍調查時，系爭土地由原告指界認章，被告機關乃依指界結果辦理重測，
      重測成果公告後，原告於公告期間以重測後地面積減少為由提出異議複丈申請
      書，複丈結果並無錯誤等語置辯。
  二、按「重新實施地籍測量時，土地所有權人應於地政機關通知之限期內，自行設
      立界標並到場指界，逾期不設立界標或到場指界者，得依左列順序逕行施測：
      一、鄰地界址。二、現使用人之指界。三、參照舊地籍圖。四、地方習慣。土
      地所有權人因設立界標或到場指界發生界址爭議時，準用第五十九條第二項規
      定處理之。」「重新實施地籍測量之結果，應予公告，其期間為三十日，土地
      所有權人認為前項測量結果有錯誤，除未依前條之規定設立界標或到場指界者
      外，得於公告期間內，向該管地政機關繳納複丈費，聲請複丈。‧‧‧逾公告
      期間未經聲請複丈，或複丈結果無誤或經更正者，地政機關應即據以辦理土地
      標示變更登記。」土地法第四十六條之二、第四十六條之三定有明文。又按「
      重測異議複丈案件，應依地籍調查表所載界址辦理複丈，不得依舊地籍圖辦理
      。」為土地法第四十六條之一至第四十六條之三執行要點第二十一點所明定。
  三、經查原告陳稱：「八九年重測時，我有在現場，沒有指界。我有在重測圖上蓋
      章，因為測量人員做土地歸屬的詢問，確定是我的土地後在上面蓋章，當時只
      有我一人，沒有其他土地所有人在場。」等語，足信八九年重測時，原告有在
      現場，且有地籍圖重測地籍調查表原告所簽名可考；另當時擔任地籍調查之竹
      北工作站地籍調查員鄧建強於本院調查時證稱：「其負責測量前之調查工作，
      調查當時問原告指界，原告因地籍太亂無法指界，於是依規定照舊地籍圖及現
      況、鑑界圖測量；原告無意見方於調查表上簽名。」等語；可知，調查當時，
      原告係因地籍太亂無法指界，才依舊地籍圖及現況、鑑界圖測量。是以調查人
      員在(一)、鄰地界址。(二)、現使用人之指界。以上兩種方法均不得使用之下，才
      依(三)、參照舊地籍圖，為測量依據，於法並無不合。次查當時擔任地籍測量之
      內政部土地測量局第二測量隊隊員劉榮增證稱：重測時，原告亦在場。先作地
      籍調查表後，請原告指界，再據指界範圍測量，調查表上有原告簽名，惟原告
      指界時，其不在現場。實際面積以座標計算，幾乎無誤差；舊的方式以人工圖
      形計算，容易有誤差等語。從而被告所陳八十二年採照准儀平板測量法、八十
      九年採經緯儀數值測量法；測量單位所施之測量儀器不同，其結果容有差異；
      本件非因土地所有權人指界不一致發生重測面積減少等語，尚可採信，另參酌
      本件經依地籍調查表所載界址實地檢測，檢測結果亦與重測成果一致，足徵重
      測與複丈之結果，應屬正確，洵堪認定；綜上所述，被告函將異議複丈結果通
      知原告，並無不合，訴願決定予以維持，亦屬正當。是原告仍執前詞，指摘原
      處分違法而聲請撤銷原處分及訴願決定，為無理由，應予駁回。
據上論結，本件原告之訴為無理由，爰依行政訴訟法第二百十八條、第九十八條第三
項前段、民事訴訟法第三百八十五條第一項前段，判決如主文。
中　　華　　民　　國　　　九十一　　年　　　四　　　　月　　　十八　　　日
                            臺 北 高 等 行 政 法 院  第七庭
                                           審 判 長  法  官  鄭小康
                                                     法  官  林金本
                                                     法  官  黃秋鴻
右為正本係照原本作成。
如不服本判決，應於送達後二十日內，向本院提出上訴狀並表明上訴理由，如於本判
決宣示後送達前提起上訴者，應於判決送達後二十日內補提上訴理由書（須按他造人
數附繕本）。
中　　華　　民　　國　　　九十一　　年　　　四　　　　月　　二十二　　　日
                                                     書記官  黃瑞芬
